【裁判字號】    98,重訴,488
【裁判日期】    990129
【裁判案由】    侵權行為損害賠償
【裁判全文】
臺灣板橋地方法院民事判決             98年度重訴字第488號
原      告  丙○○
            乙○○
            甲○○
共      同
訴訟代理人  陳正旻律師
被      告  丁○○
上列當事人間請求侵權行為損害賠償事件，經本院刑事庭移送前
來，經本院於民國99年1 月21日言詞辯論終結，判決如下：
    主    文
被告應依序給付原告丙○○新臺幣壹佰伍拾萬元、原告乙○○新
臺幣壹佰貳拾萬仟柒佰貳拾捌元、原告甲○○新臺幣壹佰萬
元，及均自民國九十八年十月十三日起至清償日止，按年息百分
之五計算之利息。
原告其餘之訴駁回。
訴訟費用由被告負擔五分之四，餘由原告負擔。
本判決第一項原告丙○○以新臺幣伍拾萬元、原告乙○○以新臺
幣肆拾壹萬元、原告甲○○以新臺幣參拾參萬參仟元供擔保者，
各得假執行。惟被告如各以新臺幣壹佰伍拾萬元原告丙○○、新
臺幣壹佰貳拾萬仟柒佰貳拾捌元原告乙○○、新臺幣壹佰萬
元原告甲○○供擔保後，則得免為假執行。
原告其餘假執行之聲請均駁回。
    事實及理由
一、原告起訴主張：
  (一)被告於民國98年6 月17日上午3 時30分許，在新莊市○○路
    162 之1 號之生命紀念館公園，因細故與原告之被繼承人周
    太局發生口角衝突後，被告明知頭、頸、胸部係人體重要部
    位，依其智識程度在客觀上亦可預見以外力持續重擊人體頭
    、頸、胸部，有造成他人死亡之可能，猶不違背其本意，基
    於殺人之不確定故意，先徒手毆打周太局，見周太局倒地後
    ，即以腳踹周太局，接著持公園內竹竿重擊周太局頭部至竹
    竿斷裂，復持公園另一竹竿攻擊周太局頭、頸部，又以腳踹
    周太局，之後再至對面工廠防火巷內拾取水管攻擊周太局頸
    部，造成周太局雙耳、雙顳頂區、腦幹區、腦實質挫傷、右
    膝、右臂、左、右肩胛擦挫傷、右臉頰及眼臉紅腫、左臉頰
    及眼周水腫、左枕骨近枕骨大孔區及近後枕骨區、左、右側
    胸、肋骨橫斷骨折、硬腦膜、腦實質、蜘蛛網膜下腔出血、
    腦髓皮質出血挫傷、瘀血、水腫、前頸有橫向條狀壓痕及皮
    下出血、血胸等傷勢，最後因中樞神經休克死亡。
  (二)原告丙○○、乙○○、甲○○依序為周太局之配偶及女兒，
    被告僅因細故將周太局殺死，原告等人精神上受有重大之傷
    害，認受有新臺幣（下同）200 萬元之精神慰撫金。又周太
    局因前揭傷勢及死亡，原告乙○○分別支出醫療費用2,808
    元、殯葬費用230,920 元，爰依民法第195 條、第192 條之
    法律關係提起本件訴訟，並聲明(1)被告應各給付原告丙○○
    、甲○○200 萬元之精神慰撫金；(2)被告應給付原告乙○○
    2,233,728 元之損害賠償額，及均自起訴狀繕本送達被告翌
    日即98年10月13日起至清償日止，按年息5 ％計算之法定遲
    延利息；願供擔保請准宣告假執行。
二、被告則以伊確實有殺害周太局，且對於原告乙○○分別支出
    醫療費用2,808 元、殯葬費用230,920 元部分不爭執，然原
    告等人所請求之精神慰撫金每人各200 萬元顯屬過高等語置
    辯，並聲明駁回原告之訴；如受不利益之判決，願供擔保請
    准宣告假執行。
三、兩造所不爭執之事實：
  (一)被告於98年6 月17日上午3 時30分許，在新莊市○○路162
    之1 號之生命紀念館公園，因細故與周太局發生口角衝突後
    ，先徒手毆打周太局，見周太局倒地後，即以腳踹周太局，
    接著持公園內竹竿重擊周太局頭部至竹竿斷裂，復持公園另
    一竹竿攻擊周太局頭、頸部，又以腳踹周太局，之後再至對
    面工廠防火巷內拾取水管攻擊周太局頸部，周太局送醫治療
    未果，最後因中樞神經休克死亡。亦即被告之不法侵害行為
    與周太局之死亡間有相當因果關係存在。
  (二)原告丙○○、乙○○、甲○○依序為周太局之配偶、長女及
    次女。周太局因前揭傷勢及死亡，原告乙○○分別支出醫療
    費用2,808 元、殯葬費用230,920 元。
  (三)原告丙○○國小畢業，目前擔任家管，名下有5 筆不動產及
    存款利息所得。原告乙○○大學畢業，現任職於雅朵科技窗
    簾股份有限公司，月薪約26,190元。原告甲○○現就讀大學
    三年級之在學學生。
  (四)被告國中肄業，名下無任何不動產及財產所得稅申報資料。
  (五)對於本院依職權調閱兩造之財產總歸戶資料及所得稅申報資
    料內容，兩造均不爭執。
四、按「不法侵害他人致死者，對於支出醫療及增加生活上需要
    之費用或殯葬費之人，亦應負損害賠償之責」、「不法侵害
    他人致死者，被害人之父、母、子、女及配偶，雖非財產上
    之損害，亦得請求賠償相當之金額」，民法第184 條第1 項
    、第192 條第1 項、第194 條定有明文。被告既不法侵害被
    害人周太局致死，原告乙○○請求已支出醫療費用2,808 元
    、殯葬費用230,920 元，此為被告所不爭執，已如前述。又
    原告丙○○、乙○○、甲○○依序為周太局之配偶、長女及
    次女，其3 人請求被告賠償精神慰撫金，於法有據，爰分別
    審酌金額如下：
  (一)按精神慰撫金之多寡，應斟酌雙方之身分、地位、資力與加
    害之程度及其他各種情形核定相當之數額。其金額是否相當
    ，自應依實際加害情形與被害人所受之痛苦及雙方之身分、
    地位、經濟狀況等關係決定之，最高法院85年度台上字第46
    0 號判決可資參照。
  (二)查被害人周太局分乃原告之配偶與父親，因遭被告傷害致死
    ，原告3 人在精神上受有相當之損害，自無可疑，其請求精
    神慰撫金，於法有據，茲審酌原告丙○○國小畢業，目前擔
    任家管，名下有5 筆不動產及存款利息所得；原告乙○○大
    學畢業，現任職於雅朵科技窗簾股份有限公司，月薪約26,1
    90元；原告甲○○現就讀大學三年級之在學學生。而被告國
    中肄業，職業為一般工人，名下無任何不動產及財產所得稅
    申報資料，有兩造之稅務電子閘門財產所得調件明細表足稽
    （見本院卷第10-18 頁），且為兩造所不爭執之事實，已如
    前述，則兩造之財產顯然係原告優於被告，以及兩造之身分
    、地位、經濟能力等實際狀況，本院認原告丙○○、乙○○
    、甲○○依序得請求精神慰撫金各以150 萬元、100 萬、10
    0 萬為適當，逾此部分之請求，應不足採。
  (三)是以，原告乙○○得請求被告賠償之總金額為1,233,728 元
    （230,920 + 2,808 +1,000,000=1,233,728）。
五、從而，原告等人依侵權行為法律關係請求被告給付丙○○15
    0 萬元、乙○○1,233,728 元、甲○○100 萬元之損害賠償
    金，及均自98年10月13日起至清償日止，按年息5 ％計算之
    法定遲延利息，為有理由，應予准許，渠等逾此部分之請求
    ，則無理由，均應予駁回。
六、又原告勝訴部分，兩造均陳明願供擔保聲請宣告假執行或免
    為假執行，核無不合，爰分別酌定相當擔保金准許之，並諭
    知如主文第4 項所示。至於原告敗訴之部分，其假執行之聲
    請，亦失所附麗，應併予駁回。
七、本件事證已臻明確，兩造其餘攻擊防禦方法及未經援用之舉
    證，經本院詳加審酌後認與判決不生影響，爰不一一論述，
    併此敘明。
八、訴訟費用負擔之依據：民事訴訟法第79條。
中    華    民    國    99    年    1     月    29    日
                  民事第二庭    法  官  吳振富
以上正本係照原本作成
如對本判決上訴，須於判決送達後20日內向本院提出上訴狀
中    華    民    國    99    年    1     月    29    日
                                書記官  李宏明

司法院資訊處製作；財團法人民間司法改革基金會備份。
